臺灣臺中地方法院刑事裁定
111年度單聲沒字第84號
聲  請  人  臺灣臺中地方檢察署檢察官
被      告  張嘉仁



上列聲請人因被告偽造文書案件（110年度偵字第40345號），聲
請單獨宣告沒收（111年度聲沒字第227號），本院裁定如下：
    主    文
聲請駁回。
    理    由
一、聲請意旨略以：
　㈠扣案之車牌號碼「2528-ZB號」車牌2面確係偽造，此有臺中
    市政府警察局清水分局搜索扣押筆錄、扣押物品目錄表、彩
    鴻實業有限公司100年9月13日鴻字第1000913001號函在卷可
    憑，堪認係偽造之特種文書無訛。　　
　㈡而于立、黃孟杰、真實姓名年籍不詳綽號「小白」3人（所涉
    加重竊盜、行使偽造特種文書等罪嫌，均經臺灣臺中地方檢
    察署檢察官101年度偵緝字第1233號起訴，並經臺灣高等法
    院臺中分院101年度上易字第1548號判決確定）於民國100年
    8月17日凌晨2時許，在臺中市○區○○路000號，竊取林敏仕使
    用之車牌號碼0000-00號自小客車（車主登記為林敏仕配偶
    吳婉薇）。得手後，為避免犯行曝光遂將2239-NB車牌拆下
    ，改懸掛上開偽造之「2528-ZB號」車牌2面，並將贓車停放
    在臺中市○○區○○路0段000號梧棲童綜合醫院地下停車場，伺
    機解體銷贓，經警據報埋伏，於100年8月17日下午9時30分
    許，在上址梧棲童綜合醫院地下停車場當場逮獲于立與黃孟
    杰，並扣得上開偽造之「2528-ZB號」車牌2面，雖為于立、
    黃孟杰犯罪所用之物，然于立於警詢陳述：上開偽造「2528
    -ZB號」車牌2面為被告張嘉仁所有等語 ，因而未能於前案
    中宣告沒收。然訊據被告張嘉仁亦否認曾（行使）偽造車牌
    或交付偽造車牌予于立，且欠缺補強證據，故未能查知（行
    使）偽造該特種文書之人，遂經檢察官另為不起訴處分確定
    。
　㈢是扣案偽造之「2528-ZB號」車牌2面，既屬偽造且有礙於監
    理機關對於車籍號牌管理之正確性，確為他人犯罪（偽造特
    種文書罪嫌）所生之物，然因檢察官已克盡偵查之能事，仍
    因事實上原因未能追訴犯罪行為人之犯罪，爰依刑法第40條
    第3項規定，聲請宣告沒收等語。
二、按供犯罪所用、犯罪預備之物或犯罪所生之物，屬於犯罪行
    為人者，得沒收之，刑法第38條第2項前段定有明文。又刑
    法第38條第2項、第3項之物、第38條之1第1項、第2項之犯
    罪所得，因事實上或法律上原因未能追訴犯罪行為人之犯罪
    或判決有罪者，得單獨宣告沒收，刑法第40條第3項亦定有
    明文。而刑法第40條第3項之增修立法意旨，乃因沒收已同
    時修正為具獨立性之法律效果，故其宣告，不必然附隨於裁
    判為之。且為排除事實上或法律上原因之追訴障礙，對於因
    事實上或法律上原因未能追訴犯罪行為人之犯罪或判決有罪
    者，例如犯罪行為人因死亡、曾經判決確定、欠缺責任能力
    等事由受不起訴處分或不受理、免訴、無罪判決者；或因罹
    患疾病不能到庭而停止審判者及受有罪判決之免刑判決者，
    均可單獨宣告沒收之。故仍須因事實上或法律上原因未能追
    訴犯罪行為人之犯罪，且供犯罪所用、預備之物、犯罪所生
    之物或犯罪所得之物，屬於犯罪行為人者，始可宣告沒收。
三、經查，被告張嘉仁因涉犯偽造文書案件，經臺灣臺中地方檢
    察署檢察官以110年度偵字第40345號為不起訴處分確定，有
    該不起訴處分書1份在卷足稽。而扣案之「2528-ZB號」車牌
    2面（101年度保字第477號扣押物品清單），確為偽造之特
    種文書，亦有彩鴻實業有限公司100年9月13日鴻字第100091
    3001號函附卷可憑（見101年度偵緝字第1233號卷第14頁）
    。聲請意旨雖認上開扣案偽造之「2528-ZB號」車牌2面
　　係屬被告所有且為犯罪所生之物，聲請依刑法第40條第3項
    、第38條第2項前段規定宣告沒收。惟查，該偽造之「2528-
    ZB號」車牌2面係警方於民國100年8月17日凌晨2時許，在臺
    中市○○區○○路0段000號梧棲童綜合醫院地下停車場，另案被
    告于立、黃孟杰、真實姓名年籍不詳綽號「小白」等3人所
    竊得之2239-NB號自小客車上所查扣，有臺中市政府警察局
    清水分局搜索扣押筆錄、扣押物品目錄表在卷可稽（見清水
    分局中市清分偵字第1000022875號警卷第14-17頁），
　　雖另案被告于立於100年8月18日警詢時供稱：2528-ZB等偽
    造車牌，也是張嘉仁所有等語（見清水分局中市警清分偵字
    第1000027692號警卷第7頁），惟此為被告張嘉仁所否認（
    見110偵18387號卷第67頁、100偵22908號卷第122頁背面、1
    10年度偵字第40345號卷第52頁），且另案被告黃孟杰於警
    詢、偵查中亦供稱不知該偽造之「2528-ZB號」車牌2面係何
    人所有或提供（見清水分局中市警清分偵字第1000022875號
    警卷第7頁背面、100偵22908號卷第62頁背面），則該偽造
    之「2528-ZB號」車牌2面是否為被告張嘉仁所有之物，已非
    無疑，且遍查卷內亦無證據證明扣案之偽造之車牌2面，確
    為被告張嘉仁所有，而檢察官亦係以偽造之「2528-ZB號」
    車牌2面係在另案被告于立、黃孟杰、「小白」所竊得贓車
    上所查扣，實無法排除于立為脫免自身刑責，始向警方供稱
    偽造之「2528-ZB號」車牌2面是被告張嘉仁所有並交付，實
    難僅以另案被告于立在警詢中之片面供稱，遽為認定被告張
    嘉仁涉有行使偽造特種文書之犯行，認被告張嘉仁罪嫌尚屬
    不足，予以不起訴處分，此觀110年度偵字第40345號不起訴
    處分書可明（見110年度偵字第40345號卷第59-61頁），檢
    察官係以被告張嘉仁犯罪嫌疑不足，予以不起訴，並非認為
    被告張嘉仁有何事實上或法律上原因，而未能追訴其犯罪。
    從而，本件聲請人之聲請，於法尚有未合，應予駁回。
四、依刑事訴訟法第455條之36第1項前段，裁定如主文。　　　
中　　華　　民　　國　　111 　年　　3 　　月　　29　　日
                  刑事第五庭    法  官  黃龍忠
以上正本證明與原本無異。
如不服本裁定，應於收受送達後5 日內向本院提出抗告狀。（應
附繕本）
                                書記官  華鵲云
中　　華　　民　　國　　111 　年　　3 　　月　　29　　日